【裁判字號】    92,自,271
【裁判日期】    921013
【裁判案由】    侵占
【裁判全文】
臺灣高雄地方法院刑事判決                          九十二年度自字第二七一號
    自  訴  人  丁○○○○車客運服務有限公司
    代  表  人  丙○○
    被      告  乙○○原名：.
右列被告因侵占案件，經自訴人提起自訴，甲○判決如左：
    主  文
乙○○無罪。
    理  由
一、自訴意旨略以：緣被告乙○○自民國（下同）八十八年三月二十四日起，向自訴
    人丁○○○○車客運服務有限公司租用呼號一九二號、序號二一九四一一號車台
    機裝於車牌號碼ＹＵ─０九三號營業小客車上。依交通部電信管制射頻器材管理
    辦法，計程車無線車台機，每年須按時參加檢驗及換照，被告自九十一年五月份
    至今未繳交服務費，也拒絕檢驗及換照，並將車台機隱匿，占為己有，自訴人曾
    多次利用電台呼叫及委託其他駕駛員幫忙尋找，並以存證信函要求被告出面解決
    ，並終止租約，被告均置之不理，是被告意圖為自己不法之所有，基於侵占之犯
    意，將該車台機變易持有為所有而侵占入己。因認被告涉有刑法第三百三十五條
    第一項之普通侵占罪嫌。
二、按犯罪事實應依證據認定之，無證據不得推定其犯罪事實；復不能證明被告犯罪
    或其行為不罰者，應諭知無罪之判決，刑事訴訟法第一百五十四條、第三百零一
    條第一項分別定有明文。次按認定不利於被告之事實，須依積極證據，苟積極證
    據不足為不利於被告事實之認定時，即應為有利於被告之認定，更不必有何有利
    之證據；又告訴人之指訴，係以使被告受刑事訴追為目的，是其陳述是否與事實
    相符，仍應調查其他證據以資審認；且按侵占罪之成立，以擅自處分自己持有之
    他人所有物，或變易持有之意為所有之意，而逕為所有人之行為，為其構成要件
    ，雖行為之外形各有不同，要必具有不法所有之意思，方與本罪構成之要件相符
    ，最高法院三十年上字第八一六號、五十二年台上字第一三○○號及十九年上字
    第一○五二號分別著有判例可資參照。
三、訊據被告乙○○固坦認確自八十八年三月二十四日起向自訴人租用上開車台機一
    台，並自九十一年五月份即未繼續繳交租金等事均不諱，惟堅詞否認有何侵占犯
    行，並辯稱：「我不是侵占，我是透過朋友拿回公司，朋友沒有拿回去。當初我
    有向他（指自訴人）租用車台機，後來是我朋友沒有拿給自訴人。該車後來因為
    停在路邊玻璃被打破，車台機因此可能被偷。我朋友也是業餘計程車司機，我車
    子給他開，請他還給車行，再請車行還給自訴人。我現在也找不到我的朋友了」
    等語（見甲○九十二年九月二十九日審判筆錄）。經查：
  (一)被告確自八十八年三月二十四日起向自訴人租用呼號一九二號、序號二一九四一
    一號車台機一台，並自九十一年五月間起，未續繳付租金等事實，業據被告於甲
    ○審理時供承不諱，核與自訴人之代表人丙○○之指訴情節大致相符，並有租賃
    契約書、存證信函、及被告高雄市營業小客車駕駛人職業登記證各乙紙等附卷可
    稽。是此部分之事實，堪信屬真實。
  (二)雖被告未返還前開車台機，然無法以此遽以推論被告係故意侵占之而不返還自訴
    人，且據自訴人之代表人丙○○於甲○審理時自稱：「我們曾經有看到車子，的
    確有被打破玻璃，機台也不見」、「被告也已經與我們和解，我們想撤銷自訴。
    應該是誤會，他不是惡意侵占車子機台」等語（見甲○九十二年九月二十九日審
    判筆錄）。是依自訴人之代表人丙○○之供詞，當時被告所有車牌號碼ＹＵ─０
    九三號營業小客車之車窗玻璃確實遭破壞，而前開車機台因而失竊，故此，被告
    前開辯稱，應非不實。從而，被告主觀上應無意圖為自己不法所有，客觀上亦無
    變易持有為所有之行為。佐以，被告事後亦與自訴人達成民事和解乙節，業據自
    訴人之代表人丙○○供承在卷（見甲○九十二年九月二十九日審判筆錄），且自
    訴人之代表人丙○○亦當庭表示不再追究，益徵被告主觀上並無為自己不法所有
    之意圖甚明。
四、綜上所述，被告主觀上並無意圖為自己不法所有之侵占犯意，客觀上亦無變易持
    有為所有之行為，是尚難僅以被告未依約繳付租金及返還車台機等情，即為被告
    不利之認定。從而，被告所為與刑法第三百三十五條第一項侵占罪之犯罪構成要
    件尚屬有間。此外，復查無其他積極證據足認被告確有自訴人所指之侵占犯行，
    揆諸前揭說明，不能證明被告犯罪，依法應諭知無罪之判決。
據上論斷，應依刑事訴訟法第三百四十三條、第三百零一條第一項，判決如主文
中      華      民      國    九十二    年      十      月     十三     日
                               臺灣高雄地方法院刑事第十庭
                                         審判長法  官    孫啟強
                                               法  官    楊宗翰
                                               法  官    張茹棻
右正本證明與原本無異。
如不服本判決，應於判決送達後十日內，向甲○提出上訴狀。
                                               書記官    李忠霖
中      華      民      國    九十二    年      十      月     十三     日


司法院資訊處製作；財團法人民間司法改革基金會備份。
